【裁判字號】    88,訴易,40
【裁判日期】    890201
【裁判案由】    侵權行為損害賠償
【裁判全文】
臺灣高等法院臺南分院民事判決  八十八年度訴易字第四十號
      原      告    乙○○
      法定代理人    甲○○
      訴訟代理人    翁秋銘律師
      被      告    丙○○    .
      訴訟代理人    杜婉寧律師
      複訴訟代理人  莊美貴律師
右當事人間侵權行為請求損害賠償事件，經刑事庭移送前來（八十六年度附民字第三
０八號），本院判決如左：
      主      文
被告應給付原告新台幣壹拾萬元，及自民國八十八年九月十一日起至清償日止，按週
年利率百分之五計算之利息。
原告其餘之訴駁回。
訴訟費用由被告負擔五分之二，餘由原告負擔。
      事      實
甲、原告方面：
  一、聲明：求為判決：
    (一)被告應給付原告新台幣（下同）二十五萬元，及自本件起訴狀繕本送達被告
      之翌日起至清償日止，按週年利率百分之五計算之利息。
    (二)訴訟費用由被告負擔。
    (三)原告願供擔保，請准宣告假執行。
  二、陳述：
    (一)被告於民國（下同）八十八年三月十八日下午七時三十分許，在台南市○○區
      ○○路五段一七八巷五號遇見原告，即藉故辱罵原告及原告家人為「畜牲」、
      「沒家教」、「沒有一個好種的」等語，並進而出手毆打原告，致原告左前臂
      橈側十五×五公分、右前臂伸側十×五公分皮膚瘀血及頸部兩處抓傷各約三．
      五×一．０公分長之傷害。被告因上開傷害行為，業經法院判處罪刑確定。
    (二)原告所受身體之傷害，在醫療部分，因原告家庭信賴並接受中醫傳統傷科之治
      療，故無從取據請賠。但在精神上，因原告無故橫遭一堂堂大人之被告公然辱
      罵為「畜牲」、「沒家教」、「沒有一個好種的」等語，及肉體上之凌虐，身
      心所受創傷，至深且大。
    (三)按故意不法侵害他人之權利者，負損害賠償責任。故意以背於善良風俗之方法
      加損害於他人者亦同。民法第一百八十四條第一項定有明文；又不法侵害他人
      之身體、健康、名譽或自由者，被害人雖非財產上之損害，亦得請求賠償相當
      之金額，民法第一百九十五條第一項亦有明文規定。查原告因被告之故意傷害
      ，精神倍感痛苦，甚至夜不能成眠，爰請求被告賠償精神慰藉金（即非財產上
      損害）二十五萬元，以資慰藉。
乙、被告方面：
  一、聲明：求為判決：原告之訴駁回。
  二、陳述：
    (一)緣八十八年三月十八日被告在兒子之鄭博隆之書包內發現原告之胞姊李晃純寄
      給鄭博隆之信函，信中表明又想翹課、離家，並希望鄭博隆能夠陪伴之意願。
      為此，被告因害怕二位小孩在外發生意外，乃四處尋找兒子蹤跡，適在台南市
      和順國小前巧遇原告，乃向原告探詢，詎料，原告竟以三字經辱罵，被告好言
      勸說，更激怒原告，竟從機車上跳下動手傷人，致被告受有左前臂橈側十五×
      五公分、右前臂伸側十×五公分皮膚瘀血及擦傷之傷害，此有台南市立醫院出
      具之診斷證明書可證。被告受此傷害之際，乃奮力抵擋，雙方在攻擊、防禦之
      過程中，或使原告頸部受有三．五×一之輕微擦傷，但絕非被告之本意，被告
      絕無傷人之故意。此從兩造所受之傷害比較，被告所受之傷遠比原告嚴重，若
      被告真有傷害之故意，以大人之力量及身軀，原告斷不可能只受一些輕微傷害
      而已。原告指稱被告辱罵其為「畜牲」、「沒家教」、「沒有一個好種的」等
      語，並進而出手毆打原告，致使原告受有精神及肉體之凌虐等等，根本與事實
      不符。
    (二)被告與原告有此訟爭亦寢食難安，極思與原告和解，不料，事發後不久，原告
      之父即主動要求被告須賠償二十五萬元方願息訟，隨後在其索賠目的未遂時，
      竟又在傷害案件審理中，執同一原因事實向原審法院對被告提起妨害名譽之告
      訴。被告以一受害人之身份竟被要求賠付如此款項，又遭原告多次無理之指控
      ，實在有苦難言，絕非無意和解。
  三、證據：提出國民身分證影本一份為證。
丙、本院依職權調閱本院八十八年度易字第一四八九號傷害案件刑事偵審案卷。
      理      由
一、本件原告主張：被告於八十八年三月十八日下午七時三十分許，在台南市○○區
    ○○路五段一七八巷五號遇見伊，即出手毆打伊，致伊左前臂橈側十五×五公分
    、右前臂伸側十×五公分皮膚瘀血及頸部兩處抓傷各約三．五×一．０公分長之
    傷害。被告傷害伊之身體，業經法院法院判處罪刑確定。而被告故意不法侵害伊
    之權利者，致伊受有損害，伊自得本於侵權行為之法律關係等情，求為命被告賠
    償非財產上之損害二十五萬元之判決。
二、被告則以：伊因受原告以三字經辱罵，伊好言勸說，更激怒原告，竟動手傷人，
    致伊亦有傷害，伊受原告傷害之時，因奮力抵擋，雙方在攻擊、防禦之過程中，
    或使原告頸部受有輕微擦傷，但伊絕無傷人之故意。事後，伊亦寢食難安，極思
    與原告和解，因原告之父要求伊須賠償二十五萬元之鉅款始願息訟，且其後又在
    傷害案件審理中，執同一原因事實向原審法院對伊提起妨害名譽之告訴，雙方始
    未達成和解等語，資為抗辯。
三、查原告主張被告於前揭時地傷害伊之事實，業經本院調閱本院八十八年度易字第
    一四八九號被告傷害案件刑事偵審案卷查證屬實，並有刑事判決一份在卷為證，
    且被告亦自認伊受原告傷害之際，因奮力抵擋，雙方在攻擊、防禦過程中，或使
    原告頸部受有輕微擦傷等情，原告之主張，自堪信為真實。
四、按故意不法侵害他人之權利者，負損害賠償責任。故意以背於善良風俗之方法加
    損害於他人者亦同。民法第一百八十四條第一項定有明文；又不法侵害他人之身
    體、健康、名譽或自由者，被害人雖非財產上之損害，亦得請求賠償相當之金額
    ，民法第一百九十五條第一項亦有明文規定。本件被告故意不法侵害原告之權利，
    已如前述，則原告依據上開規定請求被告賠償其非財產上之損害，自屬有據。本
    院審酌原告為國中三年級學生；而被告則為家庭主婦，國小畢業等之身份、地位
    ，及原告所受傷害造成精神上之痛苦程度等情，認原告請求被告賠償其精神上之
    損害在十萬元之範圍內，核屬相當，應予准許，逾此範圍之請求，為無理由，不
    應准許。
五、綜上所述，本件原告基於侵權行為之法律關係請求被告給付十萬元，及訴狀繕本
    送達翌日即八十八年九月十一日起至清償日止，按週年利率百分之五計算之利息
    之範圍內，為有理由，應予准許，逾此範圍之請求，為無理由，應予駁回。
六、據上論結，本件原告之訴為一部有理由，一部無理由，依民事訴訟法第七十九條
    但書，判決如主文。
中      華      民      國    八十九    年      二      月      一      日
                                臺灣高等法院臺南分院民事第一庭
                                        審判長法官  戴  勝  利
                                              法官  徐  宏  志
                                              法官  王  惠  一
右為正本係照原本作成。
不得上訴。
中      華      民      國    八十九    年      二      月      一      日
                                        法院書記官  周  美  莉


司法院資訊處製作；財團法人民間司法改革基金會備份。
